臺中高等行政法院判決
　　　　　　　　　　　　　　　　　　 94年度簡字第00133號
原　　　告　甲○○
訴訟代理人　乙○○
被　　　告　財政部臺灣省中區國稅局
代　表　人　丙○○
訴訟代理人　丁○○
上列當事人間因綜合所得稅事件，原告不服財政部中華民國
94年5月27日台財訴字第09400127970號訴願決定（案號：第
00000000號），提起行政訴訟，本院判決如下︰
　　主  文
原告之訴駁回。
訴訟費用由原告負擔。
　　事  實
原告之配偶乙○○為良固營造事業有限公司（以下簡稱良固公司
 ）股東，該公司截至民國（下同）86年度止未分配盈餘累積數
新台幣（下同）111,593,505元，超過已收資本額37,000,000元
，未依規定辦理增資、分配或加徵營利事業所得稅，經財政部台
灣省北區國稅局中和稽徵所以該公司未分配盈餘累積數按乙○○
出資額比例計算核定營利所得301,604元，通報被告所屬北斗稽
徵所歸課原告91年度綜合所得總額863,518元，補徵應納稅額34,
105元。原告不服，申請復查未獲變更，提起訴願亦遭駁回，遂
提起本件行政訴訟。茲將兩造訴辯意旨陳述於下：
一、原告起訴意旨略謂：
    (一)按現行租稅原則採行「實質課稅」，本件被告依所得稅法
      第76條之1規定認定對原告之處分，顯與此原則有牴觸。
      被告所認定之事實為良固公司未依規定辦理增資、分配或
      加徵營利事業所得稅，既然良固公司未分配公司盈餘給股
      東，股東沒有實質收入，如何繳稅。被告不應只依所得稅
      法第76條之1第1項予以認定，而忽略其他條文。
    (二)良固公司於86年1月4日收到台灣省建設廳函核准解散登記
      ，被告當時即知道良固公司有累積盈餘及欠稅違章之事實
      存在，被告僅暫緩核准良固公司註銷登記，對違規欠稅未
      繳納之重大案件卻遲遲不加辦理，至89年11月23日才行文
      給良固公司，該函於90年12月26日公示送達，被告將此於
      86年度應收而未收之稅款，於91年度轉嫁給各股東，要求
      補納稅款，原告深感不服。良固公司於85年停業，86年初
      辦理解散，該公司有盈餘稅金不繳，而被告不加以催收，
      即有明顯失職，讓股東深受其害。
    (三)良固公司尚未辦理清算，公司仍有土地及汽車等資產，原
      告請求依法查封拍賣資產，繳交被告應收之稅金，因求為
      判決撤銷訴願決定、復查決定及原處分等語。
二、被告答辯意旨略以：
    (一)按「公司組織之營利事業，其未分配盈餘累積數超過已收
      資本額2分之1以上者，應於次一營業年度內，利用未分配
      盈餘，辦理增資，增資後未分配盈餘保留數，以不超過本
      次增資後已收資本額2分之1為限；其未依規定辦理增資者
      ，稽徵機關應以其全部累積未分配之盈餘，按每股份之應
      分配數歸戶，並依實際歸戶年度稅率，課徵所得稅。」為
      所得稅法第76條之1第1項所明定。次按「公司得在不超過
      已收資本額之限度內，保留盈餘，不予分配‧‧‧但超過
      以上限度時，就其每一年度再保留之盈餘，於加徵10% 營
      利事業所得稅後，不受所得稅法之限制。」為行為時促進
      產業升級條例第15條第1項所規定。又「(一)稽徵機關於核
      定公司之營利事業所得稅時，發現其未分配盈餘累積數已
      超過法定限額，應即行通知公司於文到10日內派員檢送所
      得稅法第76條之1第2項規定得減除項目之證明文件核對未
      分配盈餘累積數，並於文到1個月內選定就超過可保留額
      度加徵10%營利事業所得稅或於次一營業年度（及時歸戶
      案件）或查獲年度（未及時歸戶案件）之12月31日以前辦
      理增資或分配。(二)經核對其未分配盈餘累積數確已超過法
      定限額，並選定依所得稅法第76條之1規定辦理者，或逾
      期未選定加徵營利事業所得稅者，稽徵機關應以所得稅法
      第76條之1 第1項規定所稱『次一營業年度』或未及時歸
      戶案件『查獲年度』之12月31日股東名簿所載股東為對象
      ，於翌年按每股東之應分配數予以歸戶‧‧‧如未將該分
      配數申報為所得，於核定其該年度所得稅時應併入計課。
       」為財政部77年12月30日台財稅第770667550號函所明釋
      。
    (二)良固公司截至86年度止未分配盈餘累積數111,593,505元
      ，超過已收資本額37,000,000元，經財政部台灣省北區國
      稅局中和稽徵所以89年11月23日北區國稅中和資字第8901
      6880號函請該公司於文到10日內派員檢據核對更正未分配
      盈餘累積數，並於1個月內選定辦理增資、分配或加徵營
      利事業所得稅，該函於90年12月26日公示送達，惟該公司
      未依規定期限辦理，乃以該公司未分配盈餘累積數按原告
      配偶乙○○出資額比例計算，核定乙○○91年度營利所得
      301,604元。原告不服，申請復查主張良固公司於86年1月
      3日申請解散，並於同年月4日准予解散登記，該公司解散
      已逾7年，何有營利所得云云，經被告復查決定略以，原
      告雖提示台灣省政府建設廳86年1月4日86建三己字第1016
      76號函准予良固公司申請解散登記，惟該公司有違章欠稅
      情形，稅捐稽徵機關依行為時加值型及非加值型營業稅法
      （以下簡稱營業稅法）第30條第2項前段規定暫緩核准該
      公司註銷登記，有營業稅稅籍資料查詢清單可稽，次查原
      告雖主張該公司已解散，惟查該公司並未辦理清算，法人
      人格並未消滅，且尚有土地及汽車等資產，有財產歸屬資
      料清單可稽，原告所稱核無可採，原核定營利所得301,60
      4元並無不合，復查後遂仍予以維持，原告不服，提起訴
      願，亦遭駁回。
    (三)原告訴訟意旨略謂：所得稅法第76條之1第1項之規定與租
      稅公平及實質課稅制度相互牴觸，良固公司既然未將盈餘
      分配予股東，股東並無實質收入，即不應繳稅。
    (四)查個人綜合所得稅之課徵，固以收付實現為一般原則，但
      所得稅法第76條之1第1項係屬一般原則之特別規定，即不
      以股東實際獲配之股利始得為課稅所得，原告所訴容有誤
      解。次查本件原告配偶乙○○投資之良固公司，截至86年
      度止未分配盈餘累積數111,593,505元，超過已收資本額
      37,000,000元，經財政部台灣省北區國稅局中和稽徵所以
      89年11月23日北區國稅中和資字第89016880號函請該公司
      於文到10日內派員檢據核對更正未分配盈餘累積數，並於
      1個月內選定辦理增資、分配或加徵營利事業所得稅，該
      函於90年12月26日公示送達，惟該公司未依規定期限辦理
      ，乃以該公司未分配盈餘累積數按原告配偶乙○○出資額
      比例計算，核定乙○○91年度營利所得301,604元並無不
      合。
    (五)原告無新理由及新事證，仍復執前詞爭執，所訴核無足採
      ，求為判決駁回原告之訴等語。
　　理  由
一、按「公司組織之營利事業，其未分配盈餘累積數超過已收資
    本額2分之1以上者，應於次一營業年度內，利用未分配盈餘
    ，辦理增資，增資後未分配盈餘保留數，以不超過本次增資
    後已收資本額2分之1為限；其未依規定辦理增資者，稽徵機
    關應以其全部累積未分配之盈餘，按每股份之應分配數歸戶
    ，並依實際歸戶年度稅率，課徵所得稅。」、「公司得在不
    超過已收資本額之限度內，保留盈餘，不予分配‧‧‧但超
    過以上限度時，就其每一年度再保留之盈餘，於加徵10%營
    利事業所得稅後，不受所得稅法之限制。」分別為所得稅法
    第76條之1第1項及為行為時促進產業升級條例第15條第1項
    所規定。又「(一)稽徵機關於核定公司之營利事業所得稅時，
    發現其未分配盈餘累積數已超過法定限額，應即行通知公司
    於文到10日內派員檢送所得稅法第76條之1第2項規定得減除
    項目之證明文件核對未分配盈餘累積數，並於文到1個月內
    選定就超過可保留額度加徵10%營利事業所得稅或於次一營
    業年度（及時歸戶案件）或查獲年度（未及時歸戶案件）之
    12月31日以前辦理增資或分配。(二)經核對其未分配盈餘累積
    數確已超過法定限額，並選定依所得稅法第76條之1規定辦
    理者，或逾期未選定加徵營利事業所得稅者，稽徵機關應以
    所得稅法第76條之1第1項規定所稱『次一營業年度』或未及
    時歸戶案件『查獲年度』之12月31日股東名簿所載股東為對
    象，於翌年按每股東之應分配數予以歸戶‧‧‧如未將該分
    配數申報為所得，於核定其該年度所得稅時應併入計課。」
    亦經財政部77年12月30日台財稅第770667550號函釋有案，
    上開函釋為主管機關就其執掌公務所為職務上解釋，既與上
    揭所得稅法不銷抵觸，自可採用。
二、本件原告配偶乙○○為良固公司股東，該公司截至86年度止
    未分配盈餘累積數111,593,505元，超過已收資本額37,000,
    000元，經財政部台灣省北區國稅局所屬中和稽徵所以89 年
    11月23日北區國稅中和資字第89016880號函請該公司於文到
    10日內派員檢據核對更正未分配盈餘累積數，並於1個月內
    選定辦理增資、分配或加徵營利事業所得稅，該公司未依規
    定期限辦理相關事宜，財政部台灣省北區國稅局中和稽徵所
    乃以該公司未分配盈餘累積數按原告配偶乙○○出資額比例
    計算，核定乙○○91年度營利所得301,604元，通報被告所
    屬北斗稽徵所歸課原告91年度綜合所得總額863,518元，補
    徵應納稅額34,105元等情，有90年12月26日公示送達影本、
    累積未分配盈餘超限強制歸戶明細表、財政部台灣省北區國
    稅局所屬中和稽徵所89年11月23日北區國稅中和資字第8901
    6880號函、綜合所得稅營利所得傳票、財政部台灣省北區國
    稅局中和稽徵所93年4月13日北區國稅中和二字第093002020
    6號號函附於原處分卷可稽（見原處分卷第10頁至第17頁、
    第27頁至第31頁），原告不服申請復查，主張良固公司於86
    年1月3日申請解散，並於同年月4日准予解散登記，該公司
    解散已逾7年，何有營利所得云云，被告復查決定略以，原
    告雖提示台灣省政府建設廳86年1月4日86建三己字第101676
    號函准予良固公司申請解散登記，惟該公司有違章欠稅情形
    ，經依行為時營業稅法第30條第2項前段規定暫緩核准該公
    司註銷登記，有營業稅稅籍資料查詢清單可稽，原告雖主張
    該公司已解散，惟查該公司並未辦理清算，法人人格並未消
    滅，且尚有土地及汽車等資產，亦有財產歸屬資料清單可稽
    ，原核定原告配偶營利所得301,604元並無不合，而為駁回
    復查之申請，揆諸首揭規定及函釋，原處分及復查決定，並
    無違誤。
三、原告雖起訴主張：被告所認定之事實為良固公司未依規定辦
    理增資、分配或加徵營利事所得稅，既然良固公司未分配公
    司盈餘給股東，股東即無實質收入，如何繳稅。良固公司於
    86年1月4日收到台灣省建設廳函核准解散登記，被告當時即
    知道良固公司有累積盈餘及欠稅違章之事實存在，被告僅暫
    緩核准良固公司註銷登記，對違規欠稅未繳納之重大案件卻
    遲遲不加辦理，至89年11月23日才行文給良固公司，該函於
    90年12月26日公示送達，被告將此於86年度應收而未收之稅
    款，於91年度轉嫁給各股東，要求補納稅款，原告深感不服
    。良固公司於85年停業，86年初辦理解散，該公司有盈餘稅
    金不繳，而被告不加以催收，即有明顯失職，讓股東深受其
    害。且良固公司尚未辦理清算，公司仍有土地及汽車等資產
    ，自應依法查封拍賣資產，課徵稅捐，不應實際未分配卻仍
    對原告課稅云云，然查：
    (一)本件原告配偶乙○○投資之良固公司，截至86年度止，該
      公司分配盈餘累積數超過已收資本額2分之1以上，該公司
      既未依規定於次一營業年度內辦理增資、分配或加徵營利
      事業所得稅，被告應以其全部累積未分配之盈餘，按每股
      份之應分配數歸戶，並依實際歸戶年度稅率，課徵所得稅
      ，亦為所得稅法第76條之1第1項所明文。
    (二)原告主張其配偶實際未收到盈餘分配，既然良固公司有未
      分配盈餘，應向公司課徵稅捐，不應實際未分配卻仍對原
      告課稅等語，顯係誤解上開法令。原處分以系爭未分配盈
      餘累積數按乙○○出資比例計算核定營利所得301,604元
      ，核定補徵原告綜合所得稅額34,105元，揆諸首揭規定及
      函釋，並無違誤，已如前述，原告上開主張，尚非可採。
四、綜上所述，原告所訴並非可採，本件原處分並無違誤，訴願
    決定予以維持，亦無不合，原告訴請撤銷，為無理由，應予
    駁回。本件係簡易事件，爰不經言詞辯論逕為判決。
據上論結，本件原告之訴為無理由，依行政訴訟法第233條第1項
、第236條、第195條第1項後段、第98條第3項前段、，判決如主
文。
中　　華　　民　　國　　94　　年　　9　　 月　　29　　日
                          第二庭法  官　莊　金　昌
以上正本證明與原本無異。
如不服本判決，應於判決送達後20日內，以本訴訟事件所涉及之
法律見解具有原則性者，始得向本院提出上訴狀並表明上訴理由
，經最高行政法院許可，否則不得上訴；如於本判決宣示後送達
前提起上訴者，應於判決送達後20日內補提上訴理由書（均應依
對造人數提出繕本）。
提起上訴應預繳送達用雙掛號郵票390元（34元及5元郵票各10份
)。
中　　華　　民　　國　　94　　年　　9　　 月　　29　　日
　　　　　　　　　　　　        書記官　邱  吉  雄
